【裁判字號】    98,簡上,296
【裁判日期】    980518
【裁判案由】    詐欺
【裁判全文】
臺灣板橋地方法院刑事判決             98年度簡上字第296號
上  訴  人
即  被  告  甲○○
上列上訴人即被告因詐欺案件，不服本院中華民國98年1 月20日
98年度簡字第242 號第一審刑事簡易判決（聲請簡易判決處刑案
號：97年度偵字第34484 號），提起上訴，並經檢察官移送併案
審理（臺灣花蓮地方法院檢察署98年度偵字第794 號），本院管
轄之第二審合議庭判決如下：
    主  文
上訴駁回。
    事  實
一、甲○○可預見提供金融帳戶之存摺、提款卡及密碼予他人，
    可能使該帳戶遭詐欺集團利用作為收受被詐騙者交付之款項
    之用，仍不違背其本意，基於幫助詐欺取財之不確定故意，
    於民國97年10月6 日下午某時，在臺北縣永和市○○路588
    號中國信託商業銀行雙和分行門口，將其在上開銀行甫申請
    開立之000000000000號帳戶（下稱中信商銀帳戶）及渣打銀
    行永和分行00000000000000號帳戶之提款卡及密碼，交予姓
    名年籍不詳，綽號「小龍」之成年人，供其所屬詐騙集團作
    為詐欺取財犯罪之用。嗣該詐欺集團成員即基於意圖為自己
    不法所有之犯意，於97年10月9 日某時，撥打電話予乙○○
    ，佯稱其為先前在雅虎網路出售物品之賣方，並向乙○○表
    示因付款方式誤設定為分期付款，要求乙○○使用自動櫃員
    機解除設定，復稱因乙○○操作程序錯誤，恐郵局凍結其帳
    戶，須先以自動櫃員機確認身分，並存入現金等語，致乙○
    ○陷於錯誤，依該詐欺集團成員之指示，前往花蓮縣花蓮市
    ○○路426 號之7-11超商，操作其內設置之自動櫃員機，而
    於同日晚間9 時48分許起（聲請簡易判決處刑書略載為同日
    晚間9 時許），先後三次存入新臺幣（下同）30,000元、25
    ,000 元 、2,000 元至甲○○上開中信商銀帳戶內。嗣乙○
    ○經其胞姊告知，始悉受騙，經報警處理而查悉上情。
二、案經乙○○訴由臺北縣政府警察局永和分局報請臺灣板橋地
    方法院檢察署檢察官偵查後聲請以簡易判決處刑暨花蓮縣警
    察局就同一事實移送臺灣花蓮地方法院檢察署（下稱花檢）
    檢察官移送併案審理。
    理  由
一、訊據上訴人即被告甲○○固坦承上開中信商銀帳戶為其所有
    ，並於前揭時、地將該帳戶之提款卡及密碼交付姓名年籍不
    詳，綽號「小龍」之成年人，嗣該帳戶遭詐欺集團利用作為
    詐騙告訴人乙○○存款之用等情，惟矢口否認有何幫助詐欺
    取財之犯行，並辯稱：伊因積欠信用卡卡費想要辦貸款，而
    在網路上認識自稱為代書之綽號「小龍」之人，「小龍」表
    示要幫伊作信用擴張，如果帳戶有款項進出往來，銀行就會
    對伊的貸款核准，因而將上開帳戶之提款卡及密碼交給「小
    龍」，主觀上並無犯罪之故意云云。
（一）上開中信商銀帳戶係由被告所親自申請開設，且告訴人乙
      ○○因詐騙集團施以詐騙手段，因而陷於錯誤，遂依該詐
      欺集團成員之指示，先後三次分別存入30,000元、25,000
      元、2,000元至被告前開帳戶內等情，業據被害人乙○○
      於警詢指訴綦詳，並有中信商銀帳戶之開戶、帳戶歷史交
      易查詢表等資料及中國信託自動櫃員機存款回執3 紙在卷
      可憑，足見被告之中信商銀帳戶確已遭某詐欺集團作為詐
      騙乙○○存入款項之用甚明。
（二）被告雖辯稱伊係為辦貸款而將上開中信商銀帳戶之提款卡
      及密碼交給自稱為代書之綽號「小龍」之人云云。惟依一
      般人之日常經驗均可知悉，無論自行或委請他人向金融機
      構申辦貸款，均須提出申請書並檢附在職證明、身分證明
      、財力、所得或擔保品等證明文件，經金融機構徵信審核
      通過後，再辦理對保相關手續，俟上開貸款程序完成後始
      行撥款，縱有瞭解撥款帳戶之必要，亦僅須影印存摺封面
      或告知金融機構名稱、戶名、帳號即可，無須於申請貸款
      之際，即提供貸款轉帳帳戶之存摺或提款卡，更遑論提供
      提款卡密碼予貸款之金融機構；況辦理貸款每每涉及大額
      金錢之往來，申請人若非親自辦理，理應委請熟識或信賴
      之人代為辦理，若委請代書代辦，理當知悉該業者之真實
      名稱（字）、地址、聯絡方式，以避免貸款金額為他人所
      侵吞。本件被告已年近30歲，為一智識正常且具有一定社
      會經驗之成年人，對上揭事項自難諉為不知，而被告對於
      代辦貸款之代書，竟僅知其綽號，對其真實姓名、年籍、
      住所地均毫無所悉，且在被告未提出其他財力、所得或擔
      保品等相關證明文件及貸款程序未完成前，即貿然提供上
      開帳戶之提款卡及密碼，在在顯示與常情相違。
（三）另查金融帳戶為個人之理財工具，而政府開放金融業申請
      設立後，金融機構大量增加，一般民眾皆可以存入最低開
      戶金額之方式自由申請開設金融帳戶，並無任何特殊之限
      制，因此一般人申請存款帳戶極為容易而便利，且得同時
      在不同金融機構申請多數存款帳戶使用，並無使用他人帳
      戶之必要，此為一般日常生活所熟知之常識，故除非有特
      殊或違法之目的，並藉以躲避警方追緝，一般正常使用之
      存款帳戶，並無向他人借用、承租或購買帳戶存摺及提款
      卡之必要。又金融帳戶係個人資金流通之交易工具，事關
      帳戶申請人個人之財產權益甚鉅，進出款項亦將影響其個
      人社會信用評價，而金融帳戶與提款卡、密碼結合，尤具
      專有性，若落入不明人士手中，更極易被利用為取贓之犯
      罪工具，故而金融帳戶亦具有強烈之屬人性及隱私性，應
      以本人使用為原則，衡諸常理，若非與本人有密切關係或
      特殊信賴關係，實無任意供他人使用之理，縱有交付個人
      帳戶供他人使用之特殊情形，亦必會先行瞭解他人使用帳
      戶之目的始行提供，並儘速要求返還。再詐欺集團經常利
      用收購之方式大量取得他人帳戶，亦可能以薪資轉帳、質
      押借款、辦理貸款等不同名目誘使他人交付帳戶，藉此隱
      匿其財產犯罪之不法行徑，規避執法人員之查緝，並掩飾
      、確保因犯罪所得之財物，而類此在社會上層出不窮之案
      件，亦經坊間報章雜誌、影音媒體多所報導及再三披露而
      為眾所周知，從而避免此等專屬性甚高之物品被不明人士
      利用為犯罪工具，亦為一般生活所應有之認識。本件被告
      既為一智識正常，具有一定社會經驗之成年人，對上情自
      亦不得諉為不知，惟其竟將其所有具私密性、專屬性之上
      開中信商銀帳戶之提款卡及密碼交付不明人士，而容任該
      人士對外得以上開帳戶之名義無條件加以使用，故縱認被
      告確係因辦理貸款而交付帳戶資料，亦足認被告在主觀上
      已預見提供帳戶之行為可能幫助他人犯詐欺取財罪，其仍
      不違反其本意而執意為之，應認主觀上有幫他人助詐欺取
      財之不確定故意。
    綜上所述，被告空言否認犯行，所為上開辯解，顯係卸責之
    詞，委無可採。罪證明確，被告犯行堪以認定。
二、按刑法上之幫助犯，係指以幫助之意思，對於正犯資以助力
    ，而未參與實施犯罪之行為者而言。查本件被告提供帳戶讓
    遭詐欺集團成員詐騙之被害人存入款項，並未實際參與詐欺
    集團成員對被害人實施詐欺之犯罪行為，是核其所為，係犯
    刑法第30條第1項、第339條第1項之幫助詐欺取財罪。而花
    檢檢察官就同一事實移送本院併辦，本院自當一併予以審理
    。另被告之行為，僅止於幫助而已，爰依刑法第30條第2 項
    規定，按正犯之刑減輕之。原審因而審酌被告提供其所有上
    開金融機構帳戶供他人非法使用，助長社會犯罪風氣，導致
    真正犯罪者逍遙法外，其行為殊屬不當，又被害人在財產上
    受有甚大損害，心理上亦受有相當之痛苦，惟念及被告本身
    並未實際參與本件詐欺取財之犯行，責難性較小，暨其犯後
    態度等一切情狀，適用上開法條、刑法第41條第1 項前段及
    刑法施行施第1 條之1 第1 項、第2 項前段等規定，量處被
    告有期徒刑2 月，並諭知易科罰金之折算標準。本院經核原
    審認事用法，均無不合，量刑亦稱妥適，被告上訴意旨仍執
    前詞指摘原判決不當，請求撤銷改判，為無理由，應駁回其
    上訴。
據上論斷，應依刑事訴訟法第455條之1第1項、第3項、第368 條
、第373條，判決如主文。
本案經檢察官丙○○到庭執行職務。
中    華    民    國    98    年    5     月    18    日
                  刑事第二庭審判長法  官  王屏夏
                                  法  官  吳幸娥
                                  法  官  趙義德
上列正本證明與原本無異。
不得上訴。
                                  書記官  謝嘉玲
中    華    民    國    98    年    5     月    21    日
附錄本案論罪科刑法條全文：
刑法第339條第1項：
意圖為自己或第三人不法之所有，以詐術使人將本人或第三人之
物交付者，處5 年以下有期徒刑、拘役或科或併科1 千元以下罰
金。


司法院資訊處製作；財團法人民間司法改革基金會備份。
